【裁判字號】    97,訴,4759
【裁判日期】    971216
【裁判案由】    毒品危害防制條例
【裁判全文】
臺灣板橋地方法院刑事判決              97年度訴字第4759號
公  訴  人  臺灣板橋地方法院檢察署檢察官
被      告  甲○○
上列被告因違反毒品危害防制條例案件，經檢察官提起公訴（97
年度毒偵字第6841號），被告於本院準備程序進行中就被訴事實
為有罪之陳述，經本院合議庭裁定由受命法官獨任進行簡式審判
程序，判決如下：
    主  文
甲○○施用第一級毒品，累犯，處有期徒刑捌月；扣案之海洛因
（驗餘淨重共計零點陸壹肆柒公克），沒收銷燬之；扣案包裝上
開海洛因之外包裝袋貳個，均沒收之。又施用第二級毒品，累犯
，處有期徒刑肆月；扣案之甲基安非他命（驗餘淨重共計零點伍
參肆柒公克），沒收銷燬之；扣案包裝上開甲基安非他命之外包
裝袋貳個、安非他命吸食器壹組，均沒收之。應執行有期徒刑拾
月；扣案之海洛因（驗餘淨重共計零點陸壹肆柒公克）、甲基安
非他命（驗餘淨重共計零點伍參肆柒公克），沒收銷燬之；扣案
包裝上開海洛因之外包裝袋貳個、包裝上開甲基安非他命之外包
裝袋貳個、安非他命吸食器壹組，均沒收之。
    事  實
一、甲○○前因施用毒品案件，經臺灣新竹地方法院以89年度毒
    聲字第2907號裁定送觀察、勒戒後，認有繼續施用毒品之傾
    向，再經該院以90年度毒聲字第131 號裁定令入戒治處所施
    以強制戒治，嗣經該院以90年度毒聲字第1139號裁定停止戒
    治，所餘戒治期間付保護管束，而於民國90年8 月10日停止
    戒治出所，交付保護管束至91年1 月12日期滿未經撤銷而以
    已執行完畢論，並由臺灣新竹地方法院檢察署檢察官以91年
    度戒毒偵字第48號為不起訴處分確定。又因施用第一、二級
    毒品案件，先後經臺灣高等法院以93年度上訴字第1085號判
    處有期徒刑7 月、3 月，應執行有期徒刑8 月，及本院以94
    年度訴字第822 號判處有期徒刑9 月、3 月，應執行有期徒
    刑10月確定，接續執行後，於95年1 月26日假釋出監，嗣經
    撤銷假釋，應執行殘刑有期徒刑5 月12日，而於96年2 月17
    日執行完畢。再因施用第一、二級毒品案件，經本院以95年
    度訴字第3279號判處有期徒刑8 月、5 月，應執行有期徒刑
    1 年，並經臺灣高等法院以96年度上訴字第207 號、最高法
    院以96年度台上字第3176號駁回上訴確定，嗣經臺灣高等法
    院以96年度聲減字第2386號裁定減為有期徒刑4 月、2 月15
    日，應執行有期徒刑6 月確定，於96年8 月23日執行完畢。
    詎猶不思悛悔，復基於施用第一級毒品海洛因之犯意，於97
    年8 月8 日下午2 時許，在臺北縣板橋市○○○街124 巷46
    之1 號後方工寮，以將第一級毒品海洛因摻入水中用針筒施
    打之方式，施用第一級毒品海洛因1 次；另基於施用第二級
    毒品甲基安非他命之犯意，於同日下午2 時許，在上址，以
    將第二級毒品甲基安非他命置於吸食器內點火燒烤產生煙霧
    吸食之方式，施用第二級毒品甲基安非他命1 次。嗣於同年
    月9 日晚間8 時30分許，在臺北縣板橋市○○○街124 巷46
    之1 號住處為警查獲，並扣得甲○○所有之海洛因2 小包（
    驗前淨重共計0.6200公克，驗餘淨重共計0.6147公克）、甲
    基安非他命2 小包（驗前淨重共計0.5350公克，驗餘淨重共
    計0.5347公克）及安非他命吸食器1 組。
二、案經臺北縣政府警察局土城分局報請臺灣板橋地方法院檢察
    署檢察官偵查起訴。本院於準備程序進行中，被告就被訴事
    實為有罪之陳述，經告知被告簡式審判程序之旨，並聽取當
    事人之意見後，裁定進行簡式審判程序。
    理  由
一、上揭犯罪事實，業經被告甲○○於本院準備程序及審理中坦
    承不諱，並有海洛因2 小包（驗餘淨重共計0.6147公克）、
    甲基安非他命2 小包（驗餘淨重共計0.5347公克）及安非他
    命吸食器1 組扣案可資佐證，而被告經警於97年8 月9 日採
    集其尿液檢體送驗結果，呈鴉片類及甲基安非他命陽性反應
    一情，亦有臺北縣政府警察局土城分局偵辦毒品案尿液編號
    及姓名對照表、臺灣檢驗科技股份有限公司97年9 月1 日報
    告編號CH/2008/80422 號濫用藥物檢驗報告各1 紙附卷可參
    ，另扣案之白色粉末2 包經送鑑定結果，驗前淨重共計
    0.6200公克，取樣0.0053公克，驗餘淨重共計0.6147公克，
    均檢出第一級毒品海洛因成分，扣案之白色晶體2 包經送鑑
    定結果，驗前淨重共計0.5350公克，取樣0.0003公克，驗餘
    淨重共計0.5347公克，均檢出第二級毒品甲基安非他命成分
    ，亦有交通部民用航空局航空醫務中心航藥鑑字第0974864
    號毒品鑑定書1 份在卷可稽，足認被告之自白與事實相符，
    洵堪採為認定事實之依據。事證明確，被告犯行已堪認定。
    又按92年7 月9 日新修正之毒品危害防制條例刪除二犯及三
    犯之規定，一改修法前繁雜之處遇程序，僅將施用毒品者簡
    化區分為初犯、再犯，並認施用毒品者係屬病患性犯人，以
    觀察、勒戒戒除其身癮，並以強制戒治去除其心癮。經觀察
    、勒戒或強制戒治執行完畢釋放後，若係5 年後再犯該條例
    第10條施用毒品罪者，與同條例第20條第1 項、第2 項關於
    「初犯」之處理方式相同，檢察官應先聲請法院裁定令被告
    入勒戒處所觀察、勒戒，並視有無繼續施用毒品傾向，決定
    應予釋放、為不起訴之處分，或應聲請法院裁定令入勒戒處
    所強制戒治；若係5 年內「再犯」同條例第10條施用毒品罪
    者，依同條例第23條第2 項規定，檢察官則應依法追訴。觀
    諸該條例第20條第3 項之修正理由：「觀察、勒戒或強制戒
    治5 年後再犯者，顯見前所實施之觀察、勒戒或強制戒治已
    足以遮斷其施用毒品之癮，為期自新及協助其戒除毒癮，對
    此5 年後再犯者，爰明定仍適用初犯之規定，先經觀察、勒
    戒、強制戒治之程序。」及同條例第23條第2 項之修正理由
    ：「為配合簡化施用毒品犯之刑事處遇程序，並鑑於經觀察
    、勒戒或強制戒治執行完畢釋放後5 年內再犯者，其再犯率
    甚高，原據以實施之觀察、勒戒及強制戒治既已無法收其實
    效，自應施以刑事處遇。」，顯然如施用毒品者係前經觀察
    、勒戒或強制戒治等治療程序執行完畢5 年後，始再施用毒
    品之「初犯」，因前所執行之觀察、勒戒或強制戒治已足收
    戒除毒癮之效，自應重新執行觀察、勒戒或強制戒治等治療
    程序，並於治療程序執行完畢後，由檢察官為不起訴處分，
    毋庸對之追訴處罰；反之，在「再犯」之情形，因其先前所
    為治療程序顯未能收戒斷毒癮之效，且考量施用毒品者之再
    犯率偏高，乃簡化其刑事處遇程序，而逕予追訴處罰，不再
    施以治療程序。參酌上開立法理由，修正毒品危害防制條例
    就施用毒品者，祇於「初犯」及「5 年後再犯」二種情形，
    有其追訴條件之限制，即須於初犯經觀察、勒戒或強制戒治
    釋放後，5 年內均無施用毒品之行為，始能認其前所實施之
    觀察、勒戒或強制戒治已足遮斷毒癮，而得於5 年後再犯時
    ，再予適用初犯之規定，重行觀察、勒戒等程序。倘5 年內
    已經再犯，被依法追訴處罰，縱其第3 次（或第3 次以上）
    施用毒品之時間在初犯釋放5 年以後，即與「5 年後再犯」
    之情形有別，且因已於「5 年內再犯」，顯見其再犯率甚高
    ，原實施觀察、勒戒或強制戒治，已無法收其實效，而無5
    年戒斷期之存在，自無再經觀察、勒戒及強制戒治之必要，
    應由檢察官逕行起訴，始符新法修正之本旨。是被告前因施
    用毒品案件，經臺灣新竹地方法院以89年度毒聲字第2907號
    裁定送觀察、勒戒後，認有繼續施用毒品之傾向，再經該院
    以90年度毒聲字第131 號裁定令入戒治處所施以強制戒治，
    嗣經該院以90年度毒聲字第1139號裁定停止戒治，所餘戒治
    期間付保護管束，而於90年8 月10日停止戒治出所，交付保
    護管束至91年1 月12日期滿未經撤銷而以已執行完畢論，並
    由臺灣新竹地方法院檢察署檢察官以91年度戒毒偵字第48號
    為不起訴處分確定後，5 年內即再因施用第一、二級毒品案
    件，先後經臺灣高等法院以93年度上訴字第1085號判處有期
    徒刑7 月、3 月，應執行有期徒刑8 月，及本院以94年度訴
    字第822 號判處有期徒刑9 月、3 月，應執行有期徒刑10月
    確定，此有臺灣高等法院被告前案紀錄表1 份在卷可稽，被
    告於上開強制戒治執行完畢後，既曾於5 年內再犯毒品危害
    防制條例第10條之罪，並經判刑確定，本次被告所犯毒品危
    害防制條例第10條之罪，自非屬毒品危害防制條例第20條第
    3 項所定「再犯」之情形，而應依法追訴，附此敘明。
二、核被告甲○○所為，係犯毒品危害防制條例第10條第1 項之
    施用第一級毒品罪及同條例第10條第2 項之施用第二級毒品
    罪。其施用第一級毒品海洛因前後持有第一級毒品海洛因之
    低度行為，及施用第二級毒品甲基安非他命前後持有第二級
    毒品甲基安非他命之低度行為，應分別為施用之高度行為所
    吸收，均不另論罪。又被告所犯前開施用第一級毒品及施用
    第二級毒品二罪間，犯意各別，罪名互殊，應予分論併罰。
    又被告有如犯罪事實欄所載之犯罪科刑執行情形，此有臺灣
    高等法院被告前案紀錄表1 份在卷可憑，其受有期徒刑之執
    行完畢後，5 年以內故意再犯本件有期徒刑以上之施用第一
    、二級毒品罪，均為累犯，應各依刑法第47條第1 項之規定
    加重其刑。爰審酌被告前已因施用毒品案件經送強制戒治，
    並經法院多次判刑在案，此有臺灣高等法院被告前案紀錄表
    1 份附卷可佐，仍不能戒除毒癮，再次漠視法令禁制而犯本
    罪，顯見其戒除毒癮之意志薄弱，惟念其犯後坦承犯行，態
    度尚佳，且施用毒品所生危害，實以自戕身心健康為主，對
    於他人生命、身體、財產等法益，尚無明顯而重大之實害等
    一切情狀，分別量處如主文所示之刑，並定其應執行刑，以
    示懲儆。又扣案之海洛因（驗餘淨重共計0.6147公克）、甲
    基安非他命（驗餘淨重共計0.5347公克），屬查獲之第一、
    二級毒品，不問屬於犯人與否，均應依毒品危害防制條例第
    18條第1 項前段規定併予宣告沒收銷燬之；而扣案包裝上開
    海洛因之外包裝袋2 個，係被告所有，供本件施用第一級毒
    品海洛因犯罪所用之物，扣案包裝上開甲基安非他命之外包
    裝袋2 個、安非他命吸食器1 組，則係被告所有，供本件施
    用第二級毒品甲基安非他命犯罪所用之物，業經被告供承在
    卷，爰均依刑法第38條第1 項第2 款規定併予宣告沒收之。
據上論斷，應依刑事訴訟法第273 條之1 第1 項、第299 條第1
項前段，毒品危害防制條例第10條第1 項、第2 項、第18條第1
項前段，刑法第11條、第47條第1 項、第51條第5 款、第38條第
1 項第2 款，判決如主文。
本案經檢察官李巧菱到庭執行職務。
中    華    民    國    97    年    12    月    16    日
                      刑事第十三庭  法  官    曾淑娟
上列正本證明與原本無異。
如不服本判決，應於判決送達後10日內敘明上訴理由，向本院提
出上訴狀 (應附繕本) ，上訴於臺灣高等法院。其未敘述上訴理
由者，應於上訴期間屆滿後20日內向本院補提理由書「切勿逕送
上級法院」。
                                    書記官    謝雪紅
中    華    民    國    97    年    12    月    16    日
附錄本案論罪科刑法條全文：
毒品危害防制條例第10條
施用第一級毒品者，處6 月以上 5 年以下有期徒刑。
施用第二級毒品者，處3 年以下有期徒刑。


司法院資訊處製作；財團法人民間司法改革基金會備份。
